臺灣臺中地方法院民事判決
110年度中簡字第3001號
原      告  黃晏姿  
被      告  何裕雄  

上列被告因過失傷害案件，經原告提起損害賠償之刑事附帶民事
訴訟（本院110年度交附民字第375號），經刑事庭裁定移送前來
，本院於民國111年1月17日言詞辯論終結，判決如下：
    主      文
被告應給付原告新臺幣25,423元，及自民國110年9月11日起至清
償日止，按週年利率百分之5計算之利息。
原告其餘之訴駁回。
訴訟費用由被告負擔百分之19，餘由原告負擔。
本判決原告勝訴部分得假執行。
    事實及理由
壹、程序方面：
　　被告經合法通知，未於言詞辯論期日到場，核無民事訴訟法
    第386條所列各款情形，爰依原告之聲請，由其一造辯論而
    為判決。
貳、實體方面：
一、原告主張：被告明知其普通重型機車駕駛執照業經註銷，竟
    仍於民國109年6月16日上午9時55分許，騎乘車牌號碼000-0
    00號普通重型機車（下稱肇事機車），沿臺中市霧峰區吉峰
    路朝吉峰西路方向行駛，嗣於同日上午9時57分許，抵達其
    位在臺中市○○區○○路000號自宅家門前，欲左轉返家，本應
    注意汽車轉彎時，應讓直行車先行，竟疏未注意及此，貿然
    逕行左轉，適有原告騎乘車牌號碼000-0000號普通重型機車
    （下稱系爭機車），由吉峰西路左轉吉峰路後直行至此，見
    狀後閃避不及，兩車發生擦撞（下稱系爭事故），原告所騎
    乘之系爭機車失控擦撞路邊牆柱，因而人車倒地，原告並受
    有下背及左足踝挫傷之傷害，系爭機車亦因此受損。被告因
    過失不法侵害原告之身體健康權、財產權，原告自得依民法
    第184條第1項前段之規定，請求被告賠償其如下損害：㈠醫
    療費用763元、㈡不能工作之損失23,040元、㈢機車修理費8,8
    00元（含板金費用4,200元、材料費用4,600元）、㈣精神慰
    撫金10萬元。並聲明：被告應給付原告132,603元，及自起
    訴狀繕本送達翌日起至清償日止，按週年利率百分之5計算
    之利息。
二、被告未於言詞辯論期日到場，亦未提出書狀為任何聲明或陳
    述。
三、本院之判斷：
  ㈠原告主張被告於前揭時地騎乘肇事機車，欲左轉返家，疏未
    注意汽車轉彎時，應讓直行車先行，貿然於自宅門口逕行左
    轉，致原告騎乘系爭機車行經該處時，閃避不及，致發生系
    爭事故，原告所騎乘之系爭機車失控擦撞路邊牆柱，因而人
    車倒地，並受有下背及左足踝挫傷之傷害，系爭機車亦因此
    受損等情，業據其提出亞洲大學附設醫院診斷證明書、估價
    單為證（見本院卷第41、第47頁）。又被告所犯過失傷害罪
    ，經本院以110年度交訴字第238號刑事判決判處拘役40日等
    情，亦有上開刑事判決附卷可稽（見本院卷第17至20頁），
    且經本院依職權調取上開刑事卷宗查閱屬實。又被告經合法
    通知，既未於言詞辯論期日到場，亦未提出書狀作何聲明或
    陳述以為爭執，依民事訴訟法第280條第3項前段準用同條第
    1項前段之規定，視同自認原告主張之事實，是堪信原告之
    主張為真正。
　㈡按因故意或過失，不法侵害他人之權利者，負損害賠償責任
    ；汽車、機車或其他非依軌道行駛之動力車輛，在使用中加
    損害於他人者，駕駛人應賠償因此所生之損害。但於防止損
    害之發生，已盡相當之注意者，不在此限，民法第184條第1
    項前段、第191條之2分別定有明文。查系爭事故係因被告騎
    乘肇事機車途經肇事地點左轉時，撞及系爭機車，並使原告
    受有前揭傷害，系爭機車亦毀損，已如前述，則原告所受之
    該等損害，顯然係被告使用機車時侵害原告之權利而發生，
    被告之行為與原告所受損害間，存有相當因果關係，是揆之
    上開規定，本即應推定被告前揭侵害原告之行為係有過失。
    又按汽車行駛至交岔路口，轉彎車應讓直行車先行，道路交
    通安全規則第102條第1項第7款定有明文。查被告騎乘肇事
    機車行經肇事地點，於左轉時，理應禮讓直行之系爭機車先
    行，且依當時情形又無不能注意情事，竟未貿然左轉，因而
    碰撞原告所騎乘之系爭機車，顯見其就系爭事故之發生確有
    過失，且其過失與原告所受損害間，存有相當因果關係，應
    堪認定。
　㈢按不法侵害他人之身體或健康者，對於被害人因此喪失或減
    少勞動能力或增加生活上之需要時，應負損害賠償責任；不
    法侵害他人之身體、健康者，被害人雖非財產上之損害，亦
    得請求賠償相當之金額；不法毀損他人之物者，被害人得請
    求賠償其物因毀損所減少之價額，第193 條第1 項、第195 
    條第1 項前段、第196條分別定有明文。本件原告因被告上
    開過失侵權行為而受有損害，依前揭法律規定，原告自得請
    求被告賠償其所受損害。茲就原告得請求賠償之金額，分述
    如下：
　⒈醫療費用：原告主張其因系爭事故受傷，而支出醫療費用763
    元等情，業據其提出急診、門診醫療收據為證（見本院卷第
    43至45頁）。依上開收據之治療項目觀之，核屬治療原告所
    受傷害之必要花費，故而此部分費用均係因被告之侵權行為
    所生財產上之損害，原告請求被告賠償此部分損害，自為法
    之所許。
  ⒉不能工作之損失：原告主張系爭事故發生當時，伊在便利超
    商工作，每日上班8小時，時薪160元，因發生系爭事故，自
    109年6月17日起至同年7月5日止，無法工作，致受有23,040
    元之損害等情，固據提出何國誠即易鴻商行所出具之工作損
    失證明書、時薪制員工簽到明細表為證（見本院卷第49、50
    頁），惟此僅能證明原告於系爭事故發生後之請假情形，尚
    無法證明依原告所受傷勢確有不能工作之情事。又原告提出
    之前揭診斷證明書上固記載：「出院後宜在家休養」等語，
    然經本院就原告所主張平日工作內容函請亞洲大學附設醫院
    說明依原告傷勢不能工作之時間，經該醫院以110年12月23
    日院醫事病字第1100004311號函回覆：「據急診科醫師確認
    ：病人黃晏姿係於109年6月16日上午10時19分左右由119救
    護車送至本院急診。根據病歷記載，病人因交通事故導致下
    背部及左腳踝疼痛，身體檢查病人下背部壓痛及左腳踝輕微
    腫痛，其餘部位並無明顯外傷，可自行走路沒有肢體無力或
    感覺異常狀況。經Ｘ光檢查（腰椎及左腳踝）並未發現有明
    顯骨折或脫臼現象，因此在當天早上10時57分開立三天止痛
    藥及肌肉鬆弛劑後允許離院。由於急診僅針對病人急性傷害
    進行初步評估，因此僅會建議先在家休養。至於病人因傷害
    導致無法工作之日數，實難評估」等語（見本院卷第59頁）
    ，顯見上開診斷證明書上之建議，尚不足作為原告因系爭事
    故所受傷勢足致其不能工作之適切證明。參以原告之左腳踝
    於急診時固有輕微腫痛現象，然經醫院檢查並為處置後，即
    可自行步行離院；且依其所提出之醫療費用收據，其嗣僅曾
    於系爭事故發生2日後之109年6月18日回診1次，顯見其傷勢
    尚屬輕微，則其所受傷勢是否足致其不能工作，實屬有疑。
    此外，原告就其因系爭事故所受傷勢致無法工作之有利於己
    之事實，並未再舉證以實其說，則其主張因系爭事故受有不
    能工作之損失23,040元，自難憑採。
  ⒊機車修理費：
　　按物被毀損時，被害人依民法第196條規定請求物被毀損所
    減少之價額，得以必要之修復費用為估定之標準（最高法院
    77年5月17日77年度第9次民事庭會議決議參照）。被告過失
    不法毀損系爭機車，依民法第196條之規定，應負損害賠償
    責任，則原告以修復金額作為賠償金額，自屬有據。又系爭
    機車修理時，既係以新零件更換被損之舊零件，是依上說明
    ，自應將零件折舊部分予以扣除。原告主張其所有之系爭機
    車因系爭事故受損，因而支出修理費8,800元，其中板金費
    用為4,200元，零件費用為4,600元，並提出上開估價單為證
    ，而依行政院所頒固定資產耐用年數表及固定資產折舊率之
    規定，機車之耐用年數為3年，依定率遞減法每年折舊1000
    分之536；參以系爭機車係105年11月出廠，有車籍資料附卷
    可稽（見臺灣臺中地方檢察署110年度偵字第16953號偵查卷
    宗卷第45頁），至系爭事故發生日109年6月16日，實際使用
    時間已超過3年之耐用年數，關於零件折舊部分應受到不得
    超過10分之9之限制，故應以10分之9計算其折舊。則零件扣
    除折舊後之修復費用估定為460元，再加計不計算折舊之板
    金費用4,200元，則系爭機車合理之修復費用為4,660元（計
    算式：460＋4200元＝4660），原告逾此部分之請求，即屬無
    據。
　⒋精神慰撫金：
　①按慰撫金之賠償須以人格權遭遇侵害，使精神上受有痛苦為
    必要，其核給之標準固與財產上損害之計算不同，然非不可
    斟酌雙方身份資力與加害程度，及其他各種情形核定相當之
    數額。
　②原告因系爭事故造成上開傷害，有前揭診斷證明書在卷可佐
    ，足見原告所受傷害，確令其肉體及精神均蒙受相當之痛苦
    ，是其請求被告賠償精神慰撫金，自屬有據。
　③查原告目前就讀研究所，有在便利商店打工，每月收入約2萬
    元，名下只有1台機車，另有就學貸款50萬元；被告則為國
    小肄業，現因健康狀況不佳而無工作，依賴身心障礙補助及
    胞妹房屋出租之租金收入維生，每月收入約7,000元，與哥
    哥及姪子同住、經濟狀況勉持，名下有土地1筆，財產總額2
    81,270元等情，業分據原告於本院言詞辯論時、被告於被訴
    過失傷害案件刑事一審審理時分別陳明在卷（見本院卷第38
    頁、本院110年度交訴字第238號刑事卷宗第50頁），且經本
    院依職權調取稅務電子閘門所得及財產調件明細表在卷可佐
    （置於本院卷證物袋）。玆審酌前述兩造之教育程度、身分
    地位、經濟狀況、被告不法行為態樣、原告所受痛苦等一切
    情狀，認原告請求被告賠償精神慰撫金2萬元應屬適當。原
    告逾此範圍之請求，尚屬無據。
  ⒌綜上，原告因身體、健康受侵害、系爭機車受損，得請求賠
    償醫療費用763元、機車修理費用4,660元、精神慰撫金2萬
    元，共計25,423元（計算式：763＋4660＋20000＝25423）。
  ㈢按給付無確定期限者，債務人於債權人得請求給付時，經其
    催告而未為給付，自受催告時起，負遲延責任，其經債權人
    起訴而送達訴狀者，與催告有同一之效力；遲延之債務，以
    支付金錢為標的者，債權人得請求依法定利率計算之遲延利
    息；應付利息之債務，其利率未經約定，亦無法律可據者，
    週年利率為百分之5 ，民法第229條第2項、第233條第1項前
    段、第203 條分別定有明文。本件原告對被告之損害賠償債
    權，核屬無確定期限之給付，既經原告起訴，且起訴狀繕本
    已於110年9月10日送達予被告，有送達證書在卷可佐（見附
    民卷第11頁），惟被告迄今皆未給付，則依前揭規定，原告
    請求被告自收受起訴狀繕本送達翌日即同年月11日起加給按
    週年利率百分之5計算之遲延利息，為有理由，應予准許。
四、綜上所述，原告依侵權行為法律關係，請求被告給付原告25
    ,423元，及自110年9月11日起至清償日止，按週年利率百分
    之5計算之利息，為有理由，應予准許。逾此範圍之請求，
    為無理由，應予駁回。
五、本件事證已臻明確，兩造其餘攻擊防禦方法，核與判決結果
    不生影響，爰不逐一論述。
六、本判決原告勝訴部分，係適用簡易程序所為被告敗訴之判決
    ，依民事訴訟法第389條第1項第3款規定，應依職權宣告假
    執行。
七：結論：原告之訴一部有理由，一部無理由，判決如主文。
中　　華　　民　　國　　111 　年　　2 　　月　　21　　日
                  臺灣臺中地方法院臺中簡易庭
                                  法  官  郭妙俐
以上為正本係照原本作成。
如不服本判決，應於送達後20日內，向本院提出上訴狀並表明上
訴理由，如於本判決宣示後送達前提起上訴者，應於判決送達後
20日內補提上訴理由書（須附繕本）。如委任律師提起上訴者，
應一併繳納上訴審裁判費。
中　　華　　民　　國　　111 　年　　2　　月　　21 　　日
                                  書記官  林素真